【裁判字號】    89,訴,377
【裁判日期】    900409
【裁判案由】    清償債務
【裁判全文】
臺灣基隆地方法院民事判決    八十九年度訴字第三七七號
    原      告  彰化商業銀行股份有限公司
    法定代理人  丙○○
    訴訟代理人  乙○○
    被      告  甲○○
右當事人間請求清償債務事件，本院判決如左：
    主      文
被告應給付原告新台幣貳佰萬元，及其中壹佰萬元自民國八十九年七月十一日起至清
償日止按年息百分之九點零九計算之利息，暨自民國八十九年八月十一日起至清償日
止，其逾期在六個月以內者按上開利率百分之十加計違約金；逾期六個月以上者，其
超過六個月部分按上開利率百分之二十加付違約金。其餘壹佰萬元自民國八十九年七
月十一日起至清償日止按年息百分之八點五九計算之利息，暨自民國八十九年八月十
一日起至清償日止，其逾期在六個月以內者按上開利率百分之十加計違約金；逾期六
個月以上者，其超過六個月部分按上開利率百分之二十加付違約金。
訴訟費用由被告負擔。
    事      實
甲、原告方面：
一、聲明：求為判決如主文第一項所示。
二、陳述：
    （一）緣訴外人夏蓮國際股份有限公司（以下簡稱夏蓮公司）於民國八十六年十
          二月十九日邀同被告甲○○及訴外人李文弼、李淑芬、李郭善鶯為連帶保
          證人，向原告申請開發國外遠期信用狀，額度為美金十萬元，並簽具進口
          物資融資契約書、保證書及授信約定書。嗣於八十七年三月二日，夏蓮公
          司申請增加開狀額度為美金二十萬元，並連同被告及前開保證人重新簽具
          進口物資融資契約書及保證書，保證夏蓮公司對原告過去、現在及將來所
          負之一切債務。
    （二）夏蓮公司又於八十七年十月六日邀同被告及前揭保證人向原告借款新台幣
          （下同）二百萬元，並簽具本票一紙，經陸續展期後，至八十九年四月十
          日再展期六個月，到期日為八十九年十月七日，其中一百萬元約定利息按
          原告銀行訂定之基本放款利率加年息百分之一點二五（即年息百分之九點
          零九）按月計付，其餘一百萬元約定利息按原告銀行訂定之基本放款利率
          加年息百分之零點七五（即年息百分之八點五九）按月計付，並約定如未
          按期繳納利息時，除按本借款利率給付遲延利息外，並應就本金到期日起
          及利息自約定繳息日起，其逾期在六個月以內者按上開利率百分之十加計
          違約金；逾期六個月以上者，其超過六個月部分按上開利率百分之二十加
          付違約金。詎料被告甲○○及夏蓮公司、李文弼、陳惠婷、李郭善鶯自八
          十九年七月十日起即未繳納利息，本金到期後亦未清償，尚欠本金二百萬
          元，及自八十九年七月十一日起至清償日止之利息，暨自八十九年八月十
          一日起至清償日止之違約金（註：原告請求之八十九年七月十日之利息及
          同年八月十日之違約金已遭駁回確定，其民事補正狀仍予誤列，應予更正
          ）。迭經催討迄未清償。而被告甲○○既為本票發票人，又為夏蓮公司之
          連帶保證人，自應負清償或連帶清償責任，為此提起本件訴訟。
三、證據：提出本票二紙、放款帳戶資料卡二紙、進口物資融資契約一件、保證書一
    件、授信約定書一件、借款申請書一件為證。
乙、被告方面：
一、聲明：請求判決駁回原告之訴。
二、陳述：
   （一）夏蓮公司於八十七年十月六日向原告借款二百萬元，原告當時同意並且簽
         具本票，惟八十八年四月六日到期後，夏蓮公司申請展期，被告人在國外
         ，並不知情，亦未同意，被告否認原告所執之八十九年四月八日所簽發之
         本票為被告所為。
   （二）被告於八十七年三月二日所簽立之保證契約，係為擔保夏蓮公司對原告之
         進口物資融資契約債務，而依保證契約特別條款第二條所示「保證人所保
         證之債務，如主債務人未依約履行，貴行基於主債務人之申請，認為有允
         許主債務人延期清償或分期清償之需要時，應即以書面通知保證人，保證
         人同意於貴行書面通知到達或視為到達時，仍應負全部債務之保證責任」
         ，惟原告並未依約通知被告，被告應不再負保證人責任。
    理      由
一、按訴狀送達後，原告不得將原訴變更或追加他訴。但如有請求之基礎事實同一之
    情形者，不在此限，民事訴訟法第二百五十五條第一項第二款定有明文。查原告
    起訴請求原係依票據關係請求被告給付票款，嗣於本院審理中追加連帶保證契約
    為其請求權，惟其基礎事實同一，核予前揭規定相符，應予准許，合先敘明。
二、本件原告主張訴外人夏蓮公司於八十七年十月六日邀同被告及訴外人李文弼、李
    淑芬、李郭善鶯為連帶保證人向原告借款二百萬元，共同簽具本票一紙，經陸續
    展期後，至八十九年四月十日再展期六個月，到期日為八十九年十月七日，其中
    一百萬元約定利息按原告銀行訂定之基本放款利率加年息百分之一點二五（即年
    息百分之九點零九）按月計付，其餘一百萬元約定利息按原告銀行訂定之基本放
    款利率加年息百分之零點七五（即年息百分之八點五九）按月計付，並約定如未
    按期繳納利息時，除按本借款利率給付遲延利息外，並應就本金到期日起及利息
    自約定繳息日起，其逾期在六個月以內者按上開利率百分之十加計違約金；逾期
    六個月以上者，其超過六個月部分按上開利率百分之二十加付違約金。詎料夏蓮
    公司自八十九年七月十日起即未繳納利息，本金到期後亦未清償，尚欠本金二百
    萬元，連同遲延利息及違約金，迭經催討迄未清償。而被告甲○○既為本票發票
    人，又為夏蓮公司之連帶保證人，自應負清償或連帶清償責任，為此請求如訴之
    聲明等語。被告則辯稱被告雖同意擔任夏蓮公司於八十七年十月六日向原告借款
    二百萬元之保證人，且簽發本票，惟該債務於八十八年四月六日到期後，夏蓮公
    司申請展期，被告人在國外並不知情，原告未依約以書面通知被告，被告應不再
    負保證人責任，被告亦否認原告所執之八十九年四月八日所簽發之本票為被告所
    為等情。
三、按票據本身是否真實，是否為發票人所作成，應由票據債權人負證明之責。最高
    法院五十年台上字第一六五九號判例可資參照。查被告既否認原告所提出之八十
    九年四月八日所簽發之系爭本票為其所簽發，原告自應就本票之真正負舉證責任
    ，惟查系爭本票的字跡均相同，應係同一人所為，且原告自承當時系爭本票係由
    夏蓮公司負責人李文弼拿回公司簽好再拿到原告銀行的，無法證明係由被告所簽
    發等語，此外原告亦未提出任何證據證明之，堪信被告主張系爭本票非其所簽發
    等情實在。從而原告基於票據關係，請求被告清償票款，即無理由，應予駁回。
四、再按保證契約既載明自某日起至某日止一年期間內負保證責任，即屬概括保證之
    性質，在此一年期間內所發生之債務，不問次數若干，均應負保證責任。縱使債
    權人同意主債務人某一次借貸延期清償，而該一次借貸所延展之期間，既在原約
    定一年期間之內，自不得藉此主張不負保證之責任。最高法院四十三年度台上字
    第一九二號判例可資參照。經查訴外人夏蓮公司於八十七年三月二日與原告簽訂
    進口物資融資契約，而被告則為保證人，另夏蓮公司於八十七年十月六日因進口
    物資而向原告借款二百萬元，約定如事實欄所載之利息及違約金，夏蓮公司自八
    十九年七月十日起即未繳納利息，本金到期後亦未清償，尚欠本金二百萬元，連
    同遲延利息及違約金迄今仍未清償等情，業據原告提出本票二紙、放款帳戶資料
    卡二紙、進口物資融資契約一件、保證書一件、授信約定書一件、借款申請書一
    件為證，被告對此亦不爭執，應相信為真正。被告雖辯稱伊雖同意擔任夏蓮公司
    於八十七年十月六日向原告借款二百萬元之保證人，且簽發本票，惟該債務於八
    十八年四月六日到期後，夏蓮公司申請展期，伊人在國外並不知情，原告未依約
    以書面通知，伊應不再負保證人責任云云。惟查依照前揭進口物資融資契約所載
    ，該契約期間定自八十七年三月二日起至九十年三月二日止（融資契約第一條第
    一項），專供夏蓮公司進口物資及申請原告為該進口案提供各種必要融資、借款
    、擔保提單或副提單背書、保證之用（融資契約第二條第一項），依此文義以觀
    ，凡屬夏蓮公司於此期間因進口物資及申請原告為該進口案提供各種必要融資、
    借款、擔保提單或副提單背書、保證所負之一切債務，被告均為概括保證，因此
    縱使夏蓮公司於八十七年十月六日向原告借款二百萬元，所簽發之本票到期未兌
    現而再為簽發，可認係原告同意夏蓮公司延期清償，惟該借款係展期至八十九年
    十月七日，仍在原保證之進口物資融資契約有效期間內，則被告不得藉此主張不
    負保證責任。從而原告基於連帶保證契約，請求被告給付二百萬元及如事實欄所
    載之利息及違約金，為有理由，應予准許。
五、結論：本件原告之訴為有理由，依民事訴訟法第七十八條，判決如主文。
中      華      民      國    九十      年      四      月      九      日
~B臺灣基隆地方法院民事庭
~B    法      官  林李達
右為判決正本係照原本作成。
對於本件判決如有不服，應於收受送達後廿日內向本院提出上訴書狀，上訴於台灣高
等法院，並按他造當事人之人數附具繕本。
中      華      民      國    九十      年      四      月     十七     日
~B    法院書記官  李繼業


司法院資訊處製作；財團法人民間司法改革基金會備份。
